臺灣高等法院刑事判決　　　　　　　　95年度上訴字第3418號
上　訴　人　臺灣板橋地方法院檢察署檢察官
被　　　告　壬○○
　　　　　　戊○○
　　　　　　庚○○
上三人共同
選任辯護人　王聖舜　律師
　　　　　　趙相文　律師
上列上訴人因被告詐欺等案件，不服臺灣板橋地方法院95年度訴
字第319號，中華民國95年6月5日第一審判決（起訴案號：臺灣
板橋地方法院檢察署94年度偵字第20741號），提起上訴，本院
判決如下：
    主  文
原判決關於壬○○、戊○○、庚○○部分撤銷。
壬○○共同意圖為自己不法之所有，以詐術使人將本人之物交付
為常業，處有期徒刑壹年陸月。扣案如附表二、三、四、五、七
所示之物品，均沒收。
戊○○共同意圖為自己不法之所有，以詐術使人將本人之物交付
為常業，處有期徒刑壹年參月。扣案如附表二、三、四、五、七
所示之物品，均沒收。
庚○○共同意圖為自己不法之所有，以詐術使人將本人之物交付
為常業，處有期徒刑壹年參月。扣案如附表二、三、四、五、七
所示之物品，均沒收。
    事  實
一、壬○○自民國（下同）94年7月間起、戊○○自94年8月間起
    、庚○○自94年10月起，均明知以黃嘉浪（綽號成董）、黃
    嘉錄（綽號小周，後二人現因案藏匿大陸，刻由警方追緝中
    ）為首之成年人詐騙集團，專以人頭電話，利用「假綁架、
    真詐欺」、「假冒金融犯罪防治中心謊稱積欠信用卡債務或
    金融帳戶資料外洩」、「網路購物詐欺」等詐騙方式，使不
    特定人陷於錯誤，而為常業詐欺之犯行；竟仍與黃嘉浪、黃
    嘉錄為首之詐騙集團成員，共同意圖為自己不法之所有，基
    於常業詐欺賴以維生之犯意聯絡，自上揭時間參加該集團起
    ，使用黃嘉浪、黃嘉錄之弟黃嘉銘（業經原審判處有期徒刑
    1年4月）先前陸續在臺北市大同區○○○路○段3號8樓、臺
    北市○○區○○路5段150巷433號2樓、臺北縣三重市○○街
    155巷2號4樓、臺北縣三重市○○○路256巷8號1樓、臺北縣
    中和市○○路989巷2號2樓之3、臺北縣板橋市○○路○段6
    號25樓之2等處申請數十支室內電話，並事先申請「指定轉
    接」功能，再由王隆源（業經原審判處有期徒刑1年）利用
    其擔任中華電信公司西區營業處裝移機外包商工作之便利，
    接受黃嘉浪、黃嘉錄透過黃嘉銘所告知欲轉接之行動電話號
    碼後，即到達上開裝機現場，在分裝箱上插上話機按「＃77
    」後，接著按上開所欲轉接之電話號碼後，再按「＃」完成
    轉接工作；以此層層轉接之方式，使黃嘉浪、黃嘉錄為首之
    詐騙集團便於遂行上開詐欺犯行。旋由該詐欺集團中某不詳
    姓名成員，於附表一所示之時間、地點，或以「假綁架、真
    詐欺」、或以「假冒金融犯罪防治中心謊稱積欠信用卡債務
    或金融帳戶資料外洩」、或以「網路購物詐欺」等詐術（施
    用之詐術各詳如附表一所載），使蕭秀珠等51位被害人陷於
    錯誤，持金融卡前往鄰近之自動櫃員機或至金融機構臨櫃或
    以語音轉帳方式，按照詐騙集團成員電話中之指示操作，而
    將帳戶內之存款轉帳匯至其等所收購之人頭帳戶內（詳細之
    詐騙時間、被害人、方式、匯入帳戶、金額等均詳如附表一
    所示）。再由壬○○依照黃嘉浪、黃嘉錄之指示，分配由其
    自己或戊○○或庚○○將款項領出，由其等平分得詐騙金額
    的一成，其餘金額由壬○○依照黃嘉浪、黃嘉錄之指示匯入
    指定帳戶內。
二、辛○○（俟到案後另結）預見將其所購得之他人名義銀行、
    郵局等金融機構帳戶轉售他人，將有幫助他人利用以之匯入
    犯罪所得款項，用以犯常業詐欺罪之可能性，仍不違背本意
    之情況下，自94年7月間起，基於幫助上揭詐欺集團行使詐
    術之概括犯意，為收購銀行、郵局帳戶之犯行，並以每個帳
    戶三千至四千元之代價多次轉賣附表一所示顧小鳳、蘇曉娟
    、翁蓉嫻、翁宇興、萬彩英、劉景方等郵局及銀行帳戶予黃
    嘉浪、黃嘉錄為首之詐騙集團成員，以此行為幫助該等詐欺
    集團作為詐欺時所利用。
三、嗣經警於94年11月29日，分別：
  (一)在壬○○位於臺北市○○區○○街40巷2弄6號3樓住處扣得
    渠等購得供詐欺犯罪用之人頭帳戶之存摺96本（詳如附表二
    編號1至編號96）、提款卡49張（詳如附表三編號1至編號49
    ）、印章43枚（詳如附表七編號1至編號43），葉智勇等人
    名義之身分證、健保卡、戶口名簿、駕照（詳如附表四），
    壬○○所有之紅色NOKIA手機一支（含SIM卡0000000000號一
    張，詳如附表五編號1），及壬○○所有如附表六編號1所示
    ，與本案無之現金新臺幣（下同）11萬3800元、記事本3本
    、手機16支。
  (二)在戊○○位於臺北縣三重市○○街264巷11號3樓住處扣得其
    所有供本件犯罪用之行動電話一支（含門號0000000000號
    SIM卡一張，詳如附表五編號2），以及其所有如附表六編號
    3所示，非供本案犯罪用之存摺2本。
  (三)在庚○○位於臺北縣三重市○○路122號之2住處扣得供詐欺
    犯罪用之人頭帳戶朱郡妤之存摺1本（詳如附表二編號97）
    、提款卡1張（詳如附表三編號50）、印章1枚（詳如附表七
    編號44），其所有供本件犯罪用之行動電話一支（含000000
    0000號SIM卡一張，詳如附表五編號3），以及其所有如附表
    六編號2所示，非供本案犯罪用之存摺3本及提款卡3張。
  (四)在辛○○位於臺北縣新莊市○○街71號9樓住處，扣得其所
    有非供本案犯罪所用如附表六編號4所示之物品；而查獲。
四、案經蕭慶堂、甲○○、丙○、子○○、癸○○、丑○○、乙○○、己○○、丁○○告訴暨內政部警政署刑事警察局移送
    臺灣板橋地方法院檢察署檢察官偵查起訴。
    理  由
一、上開事實，業據被告壬○○、戊○○、庚○○於警詢、檢察
    官偵訊、原審及本院審理中坦承不諱。復查：
  (一)證據能力部分：
    1.按被告以外之人（包括證人、鑑定人、告訴人、被害人及
      共同被告等）於審判外之陳述雖不符刑事訴訟法第159條
      之1至之4等四條之規定，而經當事人於審判程序同意作為
      證據，法院審酌該言詞陳述或書面陳述作成時之情況，認
      為適當者，亦得為證據；當事人、代理人或辯護人於法院
      調查證據時，知有刑事訴訟法第159條第1項不得為證據之
      情形，而未於言詞辯論終結前聲明異議者，視為有前項之
      同意，同法第159條之5定有明文。
    2.本件卷附各自動櫃員機交易明細表、存摺明細表、郵政跨
      行匯款申請書、郵政國內匯款執據、存款存根、匯出匯款
      回條、匯款申請書、跨行匯款回單、匯款通知書，為銀行
      和郵局在業務上製作之證明文書，因均係於通常業務上不
      間斷利用電子設備而為規律之記載，記錄時亦無預見日後
      將作為證據之偽造動機，其虛偽之可能性較小，又無顯有
      不可信之情況，上揭業務文書依刑事訴訟法第159條之4規
      定，亦得為證據。
    3.再查，原審同案共犯黃嘉銘、王隆源，及如附表一所示告
      訴人蕭慶堂等、被害人阮學文等於警詢中之供證，雖屬被
      告以外之人於審判外之言詞陳述；報案三聯單、詐騙帳戶
      通報警示、詐騙電話斷話簡便格式表、受理各類案件紀錄
      、語音約定帳號維護資料、網頁內容、剪報、監聽譯文、
      室內電話義務申請書、跟監照片以及內政部警政署入出境
      管理局95年4月28日境信慧字第09510092900號函暨入出境
      資料，雖屬被告以外之人於審判外之書面陳述，且無符合
      同法第15 9條之1至之4等前4條之情形，但該等證言、證
      物，經原審、本院當庭提示，被告均回答「沒意見」，而
      未經當事人於言詞辯論終結前聲明異議，是該等證言、證
      物，依刑事訴訟法第159條之5第2項規定，應具有證據能
      力；合先敘明。
  (二)本案被害人等有遭人利用「假綁架、真詐欺」、「假冒金融
    犯罪防治中心謊稱積欠信用卡債務或金融帳戶資料外洩」、
    「網路購物詐欺」等詐騙方式，致陷於錯誤，持金融卡前往
    鄰近之自動櫃員機或至金融機構臨櫃或以語音轉帳方式，按
    照詐騙集團成員電話中之指示操作，將帳戶內之存款轉帳匯
    至如附表一所示人頭帳戶內之事實，業據附表一所示告訴人
    蕭慶堂等及被害人阮學文於警詢中指述綦詳，並有自動櫃員
    機交易明細表、存摺明細表、郵政跨行匯款申請書、郵政國
    內匯款執據、報案三聯單、詐騙帳戶通報警示、詐騙電話斷
    話簡便格式表、受理各類案件紀錄、語音約定帳號維護資料
    、網頁內容、存款存根、匯出匯款回條、匯款申請書、跨行
    匯款回單、匯款通知書、剪報（均詳如附表一所示）、室內
    電話義務申請書以及內政部警政署入出境管理局95年4月28
    日境信慧字第09510092900號函暨入出境資料等附卷可參。
    如附表一所示告訴人、被害人於警詢中之指述，自屬可信；
    渠等指證黃嘉浪、黃嘉錄為首之成年人詐騙集團詐欺取財之
    事實，堪予認定。
  (三)參以，原審同案被告黃嘉銘於警詢中供述：（問：00-00000
    000申裝地：北市○○○路○段3號8樓、00-00000000申裝地
    ：北市○○路○段150巷433號2樓、00-00000000申裝地：北
    縣三重市○○街155巷2號4樓、00-00000000申裝地：北縣中
    和市○○路989巷2號2樓之3、00-00000000申裝地：北縣板
    橋市○○路○段6號25樓之2等地址係何人的地址？為何你會
    分別申租數十線路電話於前開處所？）北市○○○路○段3號
    8樓、北市○○路○段150巷433號2樓、北縣中和市○○路989
    巷2號2樓之3申租的電話我不知道該地址為何人之處所，申
    租電話用意我也不知道，是黃嘉浪叫我申請裝機的；北縣三
    重市○○街155巷2號4樓是我四舅舅的家，是黃嘉浪叫我申
    請裝機的，用意是工作用；北縣板橋市○○路○段6號25樓之
    2是我朋友綽號「阿雄」的家，阿雄是我在台北工作認識的
    朋友，是黃嘉浪叫我申請裝機的，用意是工作用；（問：警
    方提示編號4支電話監聽譯文，所談內容意義為何？）譯文
    中之綽號「董仔」之人是指黃嘉浪；我們談話內容是我要告
    訴綽號「511」之人只要幫我轉接我名下的電話，其他的事
    情都去找黃嘉浪云云（見偵字第20741號卷第51頁）。原審
    同案被告王隆源於警詢中供述：（問：你現任職何工作？）
    我現任職中華電信公司西區營業處裝移機外包商之工作；（
    問：你是如何與黃嘉浪及黃嘉銘聯繫？）我都是用行動電話
    0000 000000、0000000000與董仔黃嘉浪00000000000聯繫，
    阿弟仔黃嘉銘則是打0000000000相互聯繫；（問：你是負責
    該集團何種工作項目？請你詳述？）我只是負責他們提供之
    中華電信室內電話做轉接工作，每次都是黃嘉銘撥打我的行
    動電話然後提供要轉接的電話號碼及申裝地點，我則到現場
    去做轉接工作；（問：你是如何轉接？）我是受雇他們到現
    場然後照他給我的電話號碼在分裝箱插上話機按＊77然後再
    按他提供欲轉接之號碼後再按＃完成；（問：你轉接一支電
    話得到酬庸多少錢？）轉接一支成功費用是500元，然後他
    們會直接匯入我所提供帳戶內（中國信託商業銀行00000000
    0000）；（問：你總共轉接成功過幾支電話？）全部大概成
    功有十幾支電話；（問：你轉接的地方都在哪？）在三重、
    板橋、臺北市都有；（問：警方根據你跟黃嘉銘之通連紀錄
    你到台北縣三重仁政街155巷2號4樓樓梯之分線箱你將00000
    000及00000000轉接到0000 000000及00000000轉0000000000
    有沒有這兩件？）有這件轉接工作；（問：你是否至臺北市
    ○○○路3段台北橋下水晶大樓將00000000轉接至000000000
    0這件？）有等語（見偵字第2125號卷第182頁、第183頁）
    。此外，復有臺灣板橋地方法院95年度訴字第319號刑事判
    決、監聽譯文、跟監照片附卷，及如附表二、三、四、五、
    七所示之物品扣案可證。是被告壬○○、戊○○、庚○○之
    自白核與事實相符，堪以採信。
  (四)本件事證已臻明確，被告壬○○、戊○○、庚○○之犯行堪
    以認定，應予依法論科。
二、論罪法條：
  (一)按行為後法律有變更者，適用行為時之法律，但行為後之法
    律有利於行為人者，適用最有利於行為人之法律，修正後刑
    法第2條第1項定有明文。此條規定係規範行為後法律變更所
    生新舊法律比較適用之準據法，本身尚無新舊法比較之問題
    ，於新法施行後，應一律適用新法第2條第1項之規定，為「
    從舊從輕」之比較，先予敘明。再按本次法律變更，比較時
    應就罪刑有關之共犯、未遂犯、想像競合犯、牽連犯、連續
    犯、結合犯，以及累犯加重、自首減輕暨其他法定加減原因
    （如身分加減）與加減例等一切情形，綜其全部罪刑之結果
    而為比較（最高法院95年5月23日95年度第8次刑庭會議決議
    參照）。其中：
    1.於94年1月7日修正公布並於95年7月1日施行之新刑法第33
      條第5款規定：「主刑之種類如下：五罰金：新臺幣1,000
      元以上，以百元計算之」。刑法施行法第1條之1規定：「
      中華民國94年1月7日刑法修正施行後，刑法分則編所定罰
      金之貨幣單位為新臺幣。94年1月7日刑法修正時，刑法分
      則編未修正之條文定有罰金者，自94年1月7日刑法修正施
      行後，就其所定數額提高為三十倍。但72年6月26日至94
      年1月7日新增或修正之條文，就其所定數額提高為三倍。
      」。經比較修正前、後關於科處罰金刑之最低刑度規定，
      自應以被告行為時之修正前法律較有利於被告。
    2.刑法第56條連續犯及第340條常業犯之規定，業於94年1月
      7 日修正公布刪除，並於95年7月1日施行，則被告之犯行
      ，因行為後新法業已刪除連續犯之規定，此刪除雖非犯罪
      構成要件之變更，但顯已影響行為人刑罰之法律效果，自
      屬法律有變更，依新法第2條第1項規定，比較新、舊法結
      果，以適用行為時法律即舊法論以連續犯、常業犯，較有
      利於被告（最高法院95年第8次刑事庭會議決議參照）。
    3.綜上比較，依新修正刑法第2條第1項前段之規定，應適用
      行為時之刑法第340條、第33條第5款規定。
  (二)按刑法上之常業犯，並不以行為人無其他職業為要件，亦不
    以行為人以此為唯一之職業為必要，兼營他業或以他業為掩
    護均足當之，只要行為人有反覆從事某種行為，並以該項行
    為之所得供作日常生活給養所須，有此主觀之意思暨客觀之
    事實表現即為已足。查，黃嘉浪、黃嘉錄為首之詐騙集團，
    斥資設置具轉接功能之頭電話，用以施用詐術，短期間內即
    獲得如附表一所示51筆之金額；被告壬○○、戊○○、庚○○負責提領匯入款項即可分得高額之報酬、其等顯係以詐欺
    他人得款維生，以之為常業。故核被告壬○○、戊○○、庚○○所為，係犯刑法第340條之常業詐欺罪。被告壬○○（
    自94年7月間參加起）、戊○○謀（自94年8月間參加起）、
    庚○○（自94年10月參加起），其等相互及與黃嘉浪、黃嘉
    錄詐欺集團成員成年人間，就上開犯行有犯意聯絡及行為分
    擔，應論共同正犯。
三、原審據以論罪科刑，固非無見。惟查：被告壬○○於94年2
    月起即為黃嘉浪、黃嘉祿進行常業詐欺中之試卡、提款等行
    為，大約經手一千萬餘元，一個月約獲利十萬元；被告戊○○於94年9月起即經由壬○○介紹從事提款等行為，每二至
    三日提領一次，共提領超過一百萬元，所得約四、五萬餘元
    ；被告庚○○經由壬○○介紹從事提款等行為，共提領約五
    百餘萬元，獲利約十萬元；均經被告壬○○等人於警詢、偵
    查中坦承犯罪，是被告三人犯罪時間甚長，犯罪情節重大，
    造成如判決所示之被害人損失甚鉅，犯後既無賠償被害人分
    文，亦無積極尋求和解之行為，原審僅以被告自白之犯後態
    度，即認無再犯之虞而為緩刑宣告，自有未洽。檢察官之上
    訴意旨執以指摘原判決不當，為有理由，自應由本院將原判
    決關於壬○○、戊○○、庚○○部分撤銷改判。爰審酌被告
    犯罪之動機在謀取不法財物，被告壬○○、戊○○、庚○○
    均年輕力壯，不思靠己勞力獲取正當報酬，為圖不法財物，
    而共組詐欺集團，詐騙群眾金錢，並均分詐騙款項之一成，
    且被害人數多達51人，其犯罪所生之危害至為重大，兼衡本
    件被告壬○○受僱於主謀黃嘉浪、黃嘉錄，負責收取帳戶，
    並指揮被告戊○○及庚○○，與其共同領取詐騙款項，擾亂
    金融交易往來秩序，影響層面廣泛，及被告壬○○、戊○○
    、庚○○皆素行尚佳，且被告等犯後均坦承犯行，尚知悔悟
    等一切情狀，分別量處如主文所示之刑。另按共同正犯因相
    互間利用他人之行為，以遂行其犯意之實現，本於責任共同
    之原則，有關沒收部分，對於共犯間供犯罪所用之物，自均
    應為沒收之諭知（最高法院89年度台上字第6946號裁判意旨
    參照）。本案扣案如附表二之存摺、附表三之提款卡、附表
    四之身分證、健保卡、戶口名簿及駕照、附表五之手機，以
    及附表七之印章，皆為被告壬○○等所組成之詐騙集團用來
    詐騙被害人供犯罪所用或供犯罪預備之物乙節，業據被告壬○○、戊○○、庚○○等人供承在卷，故上開扣案物品，均
    分別依刑法第38條第1項第2款、第3款之規定併予宣告沒收
    。至於，附表六編號一至三之扣案物，雖係被告壬○○、庚○○、戊○○所有，但並非供本件犯罪或預備供犯罪用之物
    ，及附表六編號四部分，非被告辛○○所有，已據渠等陳述
    明確，爰毋庸併予宣告沒收。
據上論斷，應依刑事訴訟法第369條第1項前段、第364條、第299
條第1項前段，刑法第28條，修正前刑法第56條、第340條、第38
條第1項第2款，罰金罰鍰提高標準條例第1條前段，判決如主文
。
本案經檢察官田炳麟到庭執行職務。
中　　華　　民　　國　　96　　年　　3 　　月　　29　　日
                  刑事第十庭    審判長法　官 楊炳禎
                                      法　官 黃俊明
                                      法　官 陳博志
以上正本證明與原本無異。
如不服本判決，應於收受送達後十日內向本院提出上訴書狀，其
未敘述上訴之理由者並得於提起上訴後十日內向本院補提理由書
（均須按他造當事人之人數附繕本）。
                                      書記官 陳嘉文
中　　華　　民　　國　　96　　年　　4 　　月　　9 　　日
附錄：本案論罪科刑法條全文
刑法第三百四十條：
以犯第三百三十九條之罪為常業者，處一年以上七年以下有期徒
刑，得併科五萬元以下罰金。
